【裁判字號】    88,簡上,371
【裁判日期】    890211
【裁判案由】    確認債權存在
【裁判全文】
臺灣高雄地方法院民事判決  八十八年度簡上字第三七一號
    上  訴  人  乙  ○
                甲○○
    被  上訴人  戊○○
    參  加  人  丁○○
    參加人兼右二人
    訴訟代理人
                丙○○  住高雄.
右當事人間請求確認債權存在事件，上訴人對於中華民國八十八年八月十一日本院鳳
山簡易庭八十七年度鳳簡字第九七０號第一審判決提起上訴，本院判決如左：
    主  文
上訴駁回。
第二審訴訟費用由上訴人負擔。
    事  實
甲、上訴人方面：
  一、聲明：求為判決如主文所示。
  二、陳述：除與原審判決書所載者相同茲予引用外，補稱：
            上訴人乙○與上訴人甲○○間之互助會債務業已抵銷，上訴人甲○○在
            止會（八十七年二月五日）前，其他標得會款之會員，上訴人並未托欠
            任何會款，可知上訴人乙○在得標後上訴人甲○○止會前至少確有繳交
            死會會錢，因此自止會起至會期屆滿止，計算應為二十六會，即二十六
            萬元，此會共四十三會，第十七會止會，還剩二十六會，此觀被上訴人
            第一審起訴狀亦主張二十六萬元自明。
  三、證據：援用原審之立證方法。
乙、被上訴人方面：
  一、聲明：求為判決駁回上訴，第二審訴訟費用由上訴人負擔。
  二、陳述：除與原審判決書所載者相同茲予引用外，補稱：
            乙○從第一會起就沒繳交會款，都是甲○○用抵銷的。會款是八十六年
            八月二十日得標，乙○自八十六年九月五日起就未繳，所以連同尾會共
            計三十三會未繳。
三、證據：援用原審之立證方法。
    理  由
一、按丁○○與丙○○於原審中雖陳明改參加訴訟為追加原告，然戊○○未脫離訴訟
    ，而原審僅列戊○○為被告，丁○○及丙○○則均列為參加人，故丁○○、丙○○於本院審理中亦應僅列為參加人，先此敘明。
一、本件被上訴人起訴主張上訴人乙○與上訴人甲○○間之互助會，於民國八十六年
    八月二十日以新台幣（下同）二千五百元標得會款，嗣被告甲○○於八十七年二
    月五日宣佈止會，改以每期收取死會共十七萬元供二十六會活會員均分，活會每
    會期可分得六千五百元，並經出席會員全體同意，依會單所約定，該互助會自八
    十六年三月五日開會，每雙月加會到八十八年六月二十日止，被告乙○係已得標
    之死會會員，應按每會期繳付會款一萬元，自八十六年九月五日起至八十八年六
    月二十日止，共有三十三會次。上訴人甲○○雖有簽發本票擔保會款之給付，卻
    不獲兌現，經被上訴人聲請扣押命令，未料，上訴人乙○竟提出聲明異議，為此
    ，提起本件訴訟求為判決如主文所示。上訴人甲○○則以：伊止會後有開立本票
    給被上訴人等互助會員收持，且伊與乙○債權債務相抵後，還欠乙○二十萬元等
    語置辯。上訴人乙○則以：伊與甲○○間的互助會會款，於止會後已結清，甲○○尚欠伊二十萬元等語置辯。
二、本件被上訴人主張之事實，固業提出其提出互助會單及會款計算書各一份為證，
    上訴人並稱乙○自八十六年九月五日起即未繳交會款，上訴人則以兩人間有債務
    關係早已抵銷資為抗辯，況上訴人甲○○於止會前均有按期交付會款，則乙○自
    止會起尚欠之會款僅二十六會。按上訴人乙○為甲○○所召集之互助會會員乙情
    ，為上訴人與被上訴人所不爭執，而被上訴人對於上訴人甲○○之互助會自第十
    七會止會之事實亦不爭執，足堪認上訴人甲○○此部份之陳述為真實，是兩造爭
    執點在於系爭會款究竟尚有多少餘款未付？上訴人甲○○與乙○間其債權尚餘多
    少？經查：
（一）本件兩造對於上訴人甲○○之互助會自八十七年二月五日止會時尚餘二十六會
      之事實均不爭執，而上訴人甲○○於止會前，互助會均按期進行等情，亦為被
      上訴人所是認，然上訴人甲○○自承「因之前有積欠乙○錢，乙○得標後我同
      意幫他付會款」（見本院八十九年一月二十八日言詞辯論筆錄），足見被上訴
      人所稱乙○餘標得會款後，死會會錢均由甲○○繳納等情堪可認定，則應認上
      訴人乙○於止會後均由上訴人甲○○代為繳交會款。上訴人乙○既自得標後之
      八十六年九月五日起均已抵銷方式繳交會款，則上訴人甲○○對於乙○之會款
      債權應有三十三萬元。
（二）按主張對於自己有利事實的當事人，就該事實負有舉證責任，民事訴訟法第二
      百七十七條有明文規定，本件上訴人乙○既已承認有參與被告甲○○所召募之
      上揭互助會，並已標得前揭互助會款，而債權債務抵銷一事因為可以使上訴人
      乙○的債務消滅，應認為是對於上訴人乙○有利之事實，是以，上訴人乙○就
      抵銷之事實負有舉證責任。上訴人乙○、甲○○僅空言主張其間所餘之互助會
      款債務業已抵銷結清云云，然均未能舉證以實其說，其等不能證明上訴人乙○
      已抵銷清償互助會款之債務，因此，本件應認被上訴人主張上訴人乙○之會款
      尚未抵銷之事實為實在。
三、綜上所述，上訴人所指陳乙○與甲○○間僅餘二十六萬元之抗辯，自屬其自己之
    認定，即有未合。從而被上訴人主張上訴人乙○與吳勝尚有三十三萬元之債權，
    自屬有據。原審就此部份為被上訴人勝訴之判決，於法並無不合，上訴意旨指摘
    原判決不當，求予廢棄改判，為無理由，其上訴應予駁回。
四、本件事證已臻明確，兩造其餘主張陳述及所提之證據，經審酌與判決結果不生影
    響，不再一一論述，附此敘明。
據上論結，本件上訴為無理由，依民事訴訟法第四百三十六條之一第三項、四百四十
九條第一項、第七十八條，判決如主文。
中      華      民      國    八十九    年      二      月    十一    日
                              臺灣高雄地方法院民事庭
~B審判長法官  蘇秋津
~B法      官  郭錦茂
~B法      官  陳嘉惠
右為正本係照原本作成。
本判決不得上訴。
~B法院書記官  蔡金保
中      華      民      國    八十九    年      二      月     十一     日


司法院資訊處製作；財團法人民間司法改革基金會備份。
